臺灣板橋地方法院刑事判決　　　　　　　99年度訴字第3566號
公　訴　人　台灣板橋地方法院檢察署檢察官
被　　　告　李輝雄
選任辯護人　蔡行志律師
　　　　　　盧國勳律師（法律扶助基金會）
被　　　告　劉士豪
選任辯護人　董子祺律師（法律扶助基金會）
上列被告因違反台灣地區與大陸地區人民關係條例等案件，經檢
察官提起公訴（99年度偵字第21236 號），本院判決如下：
    主      文
李輝雄共同意圖營利，使大陸地區人民非法進入台灣地區，處有
期徒刑肆年，減為有期徒刑貳年；又共同意圖使女子與他人為性
交之行為，而媒介以營利，處有期徒刑壹年貳月，減為有期徒刑
柒月。應執行有期徒刑貳年陸月。
劉士豪幫助意圖營利，使大陸地區人民非法進入台灣地區，處有
期徒刑拾月，減為有期徒刑伍月，緩刑貳年。
    事      實
一、李輝雄（綽號「五哥」）明知大陸地區人民非經主管機關許
    可，不得進入台灣地區，且不得使大陸地區人民非法進入台
    灣地區，亦明知大陸地區女子付麗（已於民國99年12月22日
    出境返回大陸地區，涉犯使公務員登載不實罪部分，業經台
    灣基隆地方法院判決處有期徒刑二月，緩刑二年確定）為非
    法進入台灣地區工作，意圖以辦理假結婚後申請來台探親、
    團聚及依親居留等方式入境台灣地區，並無結婚真意；劉士
    豪亦明知於境管人員詢問時偽稱係台灣地區人民與大陸地區
    人民之介紹人，可能幫助大陸地區人民非法進入台灣地區，
    李輝雄竟與韓順華（涉犯違反台灣地區與大陸地區人民關係
    條例罪部分，業經台灣基隆地方法院判決處有期徒刑一年，
    緩刑三年確定）共同基於圖利使大陸地區人民非法進入台灣
    地區及使公務員登載不實文書之犯意聯絡，由付麗約定來台
    後將支付李輝雄仲介費用人民幣五萬五千元、支付韓順華人
    頭丈夫費用新台幣（下同）三萬元後，由李輝雄主導先由韓
    順華於95年6 月前後開始多次撥打電話給付麗，製造雙方聯
    繫頻繁之假象，其後韓順華於95年7 月29日搭機前往大陸地
    區遼寧瀋陽，隨即與互無結婚真意之付麗，於95年8 月4 日
    在大陸地區遼寧誠信公證處為虛偽之結婚登記，並取得遼寧
    誠信公證處（2006）遼誠（2006）證字第13799 號結婚公證
    書。韓順華即於95年8 月5 日攜帶該內容不實之結婚公證書
    返回台灣地區，經財團法人海峽交流基金會於95年8 月29日
    核發95核字第052664號證明，於95年11月14日前往內政部入
    出國及移民署申請大陸地區配偶來台探親並接受面談。付麗
    即因此得因虛偽婚姻團聚名義取得中華民國台灣地區入出境
    許可證（核發日期95年11月22日），於95年12月19日由李輝
    雄協同搭機來台，並於同日接受面談，因面談內容與韓順華
    所述不相符，由境管人員安排於96年1 月18日再次面談，李
    輝雄即通知劉士豪可能會有境管人員電話詢問，劉士豪亦基
    於幫助李輝雄圖利使大陸地區人民非法進入台灣地區之犯意
    ，於韓順華在96年1 月18日二度前往內政部入出國及移民署
    基隆市服務站接受居留面談時，由境管人員撥打電話詢問時
    ，虛偽陳述其為韓順華與付麗認識之介紹人，致境管人員誤
    認，因而使付麗得以非法進入台灣地區。韓順華旋於96年1
    月19日，持結婚公證書、財團法人海峽交流基金會證明等資
    料，至基隆市中山區戶政事務所，填載結婚登記申請書以辦
    理結婚登記，使該戶政事務所承辦公務員在形式審查後，將
    韓順華與付麗結婚之不實事項，登載於職務上所掌管戶籍資
    料之公文書，並據以核發韓順華之配偶為付麗之戶籍謄本，
    足以生損害戶政機關管理婚姻資料與紀錄之正確性。
二、李輝雄於付麗非法進入台灣地區後，另與某賣淫集團成員共
    同基於意圖使女子與他人為性行為而媒介以營利之犯意聯絡
    ，由李輝雄安排付麗在台北縣三重市（現改制為新北市三重
    區）租屋居住，並介紹付麗予該賣淫集團成員，由該賣淫集
    團成員自96年1 月間起，至96年3 月底止，安排司機（及俗
    稱之馬伕）載送至台北市、新北市等地，陸續以每次三千五
    百元至五千元不等之代價，媒介付麗與不特定男子進行性交
    易，除付麗得抽取之一千七百元費用外，其餘款項均由李輝
    雄及該應召集團收取以營利。嗣付麗於99年3 月6 日因另案
    為警查獲，始循線查悉上情。
三、案經新北市政府警察局中和第二分局報告台灣板橋地方法院
    檢察署檢察官偵查起訴。
    理      由
一、本案認定犯罪事實所用之證據，經檢察官、被告李輝雄、劉
    士豪、辯護人於本院審理時同意將該等證據資料列為證據調
    查，本院審酌上開證據資料作成時之情況，並無不適當之情
    形，且證明力並未明顯偏低，依刑事訴訟法第159 條之5 第
    1 項規定，均應具有證據能力。
二、上揭事實，業據被告李輝雄、劉士豪二人於本院審理時坦承
    犯行，並經證人付麗、韓順華、韓順生等人於警詢及偵查時
    證述明確，並有結婚登記申請書、中華民國台灣地區入出境
    許可證、財團法人海峽交流基金會證明書、中華人民共和國
    遼寧省誠信公證處（2006）遼誠證字第13799 號結婚公證書
    、韓順華95年11月14日面談結果建議表、內政部警政署入出
    境管理局面談紀錄各、韓順華95年12月19日面談結果建議表
    、內政部警政署入出境管理局面談紀錄、付麗95年12月19日
    內政部警政署入出境管理局面談紀錄、96年1 月18日面談結
    果建議表、韓順華、付麗96年1 月18日內政部警政署入出境
    管理局面談紀錄等件在卷可稽，足證被告二人自白核與事實
    相符，應堪採信，本案事證明確，被告犯行，洵堪認定。
三、論罪部分：
（一）按大陸地區人民非經主管機關許可，不得進入台灣地區；
      又不得使大陸地區人民非法進入台灣地區，台灣地區與大
      陸地區人民關係條例第10條第1 項、及第15條第1 款分別
      定有明文。次按台灣地區與大陸地區人民關係條例第79條
      第1 項處罰違反同條例第15條第1 款所定使大陸地區人民
      非法進入台灣地區罪，凡非經合法手續進入者皆包含之，
      自不以偷渡進入為限（最高法院90年度台上字第3180號、
      92年度台上字第40號判決意旨參照）。而大陸地區人民，
      其父母、配偶或子女在台灣地區設有戶籍者，得申請進入
      台灣地區探親，大陸地區人民進入台灣地區許可辦法第3
      條第1 項第3 款亦有明文。查本案被告李輝雄為圖不法利
      益，使大陸地區人民付麗得依據上開規定入境台灣地區，
      約定由韓順華擔任付麗之人頭老公，虛偽辦理結婚手續，
      以徒具外觀合法形式之結婚，令付麗得以探親為由申請來
      台，藉以規避我國政府對大陸地區人民入境之管制，是核
      被告李輝雄此部分所為，係犯違反台灣地區與大陸地區人
      民關係條例第15條第1 款規定，應依同條例第79條第2 項
      處斷；又被告與韓順華、付麗共同使戶政事務所承辦公務
      員在形式審查後，將韓順華、付麗2 人結婚之不實事項，
      登載於職務上所掌管戶籍資料之公文書，此部分係犯刑法
      第214 條之使公務員登載不實文書罪。另被告李輝雄與該
      真實年籍、姓名不詳之賣淫集團成員共同媒介付麗性交易
      以牟利，此部分係犯刑法第231 條第1 項之圖利媒介性交
      罪。
（二）被告李輝雄與韓順華二人間，就上開圖利使大陸地區人民
      非法進入台灣地區、使公務員登載不實等犯行、被告李輝
      雄與付麗二人間，就上開使公務員登載不實犯行、被告李
      輝雄與該賣淫集團成員間，就上開圖利媒介性交犯行，各
      有犯意聯絡、行為分擔，均應論以共同正犯。
（三）再按一行為觸犯數罪名之想像競合犯，係指行為人以一個
      意思決定為一個行為，而侵害數個相同或不同之法益，具
      備數個犯罪構成要件，成立數個罪名之謂，乃處斷上之一
      罪；行為人既本於特定目的，選擇並操縱支配實現該目的
      之手段，逕切割為二行為，與依一般社會通念，認應評價
      為一罪方符合刑罰公平原則有違，如予數罪併罰，反有過
      度處罰之疑，與人民法律感情，亦未契合，縱二行為具有
      修正前刑法牽連犯之關係，於牽連犯廢除後，尤應適度擴
      張一行為概念，認屬一行為觸犯數罪名之想像競合犯，方
      為適當（最高法院95年度台上字第867 號、97年度台上字
      第4467號判決意旨參照）。查被告李輝雄上開所為，目的
      係為使大陸地區女子付麗非法進入台灣地區，係基於一個
      犯罪決意所為，故其所為屬於自然概念上之一行為，是被
      告李輝雄以一行為觸犯上開圖利使大陸地區人民非法進入
      台灣地區、使公務員登載不實文書罪，為想像競合犯，應
      依刑法第55條規定從一重之圖利使大陸地區人民非法進入
      台灣地區罪處斷。
（四）又按刑事法若干犯罪行為態樣，本質上原具有反覆、延續
      實行之特徵，立法時既予特別歸類，定為犯罪構成要件之
      行為要素，則行為人基於概括之犯意，在密切接近之一定
      時、地持續實行之複次行為，倘依社會通念，於客觀上認
      為符合一個反覆、延續性之行為觀念者，於刑法評價上，
      即應僅成立一罪；學理上所稱「集合犯」之職業性、營業
      性或收集性等具有重複特質之犯罪均屬之，例如經營、從
      事業務、收集、販賣、製造、散布等行為概念者是（最高
      法院95年度台上字第1079號判決意旨參照）。查被告李輝
      雄自96年1 月間起至96年3 月底止，與該賣淫集團成員密
      集以相同模式媒介付麗從事性交易，期間所為顯具有反覆
      、延續實行之特徵，自應評價認係包括一罪，而僅論以一
      圖利媒介性交罪。並與前開圖利使大陸地區人民非法進入
      台灣地區罪分論併罰。
（五）另按刑法上之幫助犯，係對於犯罪與正犯有共同之認識，
      而以幫助之意思，對於正犯資以助力，而未參與實施犯罪
      之行為者而言（最高法院88年度台上字第1270號判決意旨
      參照）。如未參與實施犯罪構成要件之行為，且係出於幫
      助之意思提供助力，即屬幫助犯，而非共同正犯。查被告
      劉士豪於境管局人員撥打電話查詢時，偽稱其為介紹韓順
      華、付麗認識之人，顯係基於幫助被告李輝雄之犯意，而
      未參與圖利使大陸地區人民非法進入台灣地區犯行之構成
      要件行為。是核被告劉士豪所為，係犯刑法第30條第1 項
      、台灣地區與大陸地區人民關係條例第15條第1 款、第79
      條第2 項之幫助圖利使大陸地區人民非法進入台灣地區罪
      。另被告劉士豪以幫助之意思，參與構成要件以外之行為
      ，為幫助犯，爰依刑法第30條第2 項規定，依正犯之刑減
      輕之。
（六）再台灣地區與大陸地區人民關係條例第79條第2 項之處罰
      ，其立法目的係因所謂「蛇頭」（指安排大陸地區人民偷
      渡至大陸地區以外地區之人）引介大陸偷渡客進入台灣地
      區，日趨猖狂，對社會秩序及國家安全之危害，甚為嚴重
      ，故有特別加重其刑罰之必要，亦即本條規範對象，本係
      針對慣常性引介大陸偷渡客進入我國之人為主，因其等經
      常藉由大批非法引介大陸人士來台牟利，對國家安全造成
      之危險特別嚴重，並因此獲得鉅額利益，為從根本上阻絕
      此種對國家安全有高危險行為之經濟上誘因，自有必要特
      別以嚴厲之刑罰手段嚇阻之；惟就單一性之使大陸人士非
      法來台行為，縱行為人因此謀得利益，亦不能與上揭經常
      性之「蛇頭」所獲利益相提並論，此時倘仍將專為牟取暴
      利之「蛇頭」而特設之重罰，強加於僅營蠅頭小利、危害
      性甚微之一次性非法引介之行為人之上，雖可達嚇阻此種
      非法引介行為之目的，但有違憲法上之比例原則，亦屬事
      實，經查本案被告劉士豪所為上揭幫助圖利使大陸地區人
      民非法進入台灣地區，本身並未獲得利益，又其行為僅有
      一次，本質上即與該條所欲重罰之「蛇頭」人士，有所不
      同，此時倘仍以該條重罰被告劉士豪三年以上之重刑，非
      但過於苛酷，亦有違法律感情，依前所述，本案就被告劉
      士豪所犯情節觀之，實屬情輕法重，被告劉士豪尚非全無
      可憫之處，應依刑法第59條規定，酌量遞減輕其刑。
四、科刑部分：
（一）爰審酌被告李輝雄之素行、身心狀況、犯罪之動機、目的
      係為圖私利，罔顧國家安全，以假結婚之方式使大陸地區
      女子非法入境、媒介賣淫，危害國家安全及社會風氣非淺
      ，及犯罪後之態度等一切情狀，分別量處如主文所示之刑
      。又被告李輝雄上開二罪之犯罪時間，均在96年4 月24日
      以前，與中華民國九十六年罪犯減刑條例第2 條第1 項、
      第3 條等規定相符，合於減刑條件，爰依該條例第2 條第
      1 項第3 款規定，各減其宣告刑二分之一，並定其應執行
      之刑，以示懲儆。
（二）爰審酌被告劉士豪之素行、犯罪之動機、目的、手段、所
      生危害，及犯罪後坦承犯行，態度尚屬良好等一切情狀，
      量處如主文所示之刑。又被告劉士豪之犯罪時間，在96年
      4 月24日以前，與中華民國九十六年罪犯減刑條例第2 條
      第1 項、第3 條等規定相符，合於減刑條件，爰依該條例
      第2 條第1 項第3 款規定，減其宣告刑二分之一，以示懲
      儆。末查被告劉士豪前未曾因故意犯罪受有期徒刑以上刑
      之宣告，有台灣高等法院被告前案紀錄表在卷可參，其因
      一時失慮，致罹刑章，犯罪後於偵、審中均已坦認犯行，
      深具悔意，堪信其經此偵、審程序及刑之宣告後，當知所
      警愓，而無再犯之虞，本院因認其所宣告之刑，以暫不執
      行為適當，爰依刑法第74條第1 項第1 款規定，併予宣告
      緩刑二年，以啟自新。
據上論斷，應依刑事訴訟法第299 條第1 項前段，台灣地區與大
陸地區人民關係條例第15條第1 款、第79條第2 項，刑法第11條
前段、第28條、第30條、第214 條、第231 條第1 項、第55條、
第51條第5 款、第59條、第74條第1 項第1 款，刑法施行法第1
條之1 ，中華民國九十六年罪犯減刑條例第2 條第1 項第3 款、
第7 條、第10條第1 項，判決如主文。
本案經檢察官王家春到庭執行職務。
中    華    民    國    100    年    3    月    18    日
            刑事第七庭  審判長法  官  彭全曄
                              法  官  張兆光
                              法  官  林鈺琅
以上正本證明與原本無異。
如不服本判決，應於收受送達後10日內，向本院提出上訴狀，並
應敘述具體理由；其未敘述上訴理由者，應於上訴期間屆滿後20
日內，向本院補提理由書（均須按他造當事人之人數附繕本），
「切勿逕送上級法院」。
                              書記官  鍾惠萍
中    華    民    國    100    年    3    月    18    日
附錄本案論罪科刑法條全文：
台灣地區與大陸地區人民關係條例第15條：
  下列行為不得為之：
  一、使大陸地區人民非法進入台灣地區。
  二、明知台灣地區人民未經許可，而招攬使之進入大陸地區。
  三、使大陸地區人民在台灣地區從事未經許可或與許可目的不
      符之活動。
  四、僱用或留用大陸地區人民在台灣地區從事未經許可或與許
      可範圍不符之工作。
  五、居間介紹他人為前款之行為。
台灣地區與大陸地區人民關係條例第79條第1 項、第2 項：
  違反第15條第1 款規定者，處一年以上七年以下有期徒刑，得
  併科新台幣一百萬元以下罰金。
  意圖營利而犯前項之罪者，處三年以上十年以下有期徒刑，得
  併科新台幣五百萬元以下罰金。
刑法第214 條：
  明知為不實之事項，而使公務員登載於職務上所掌之公文書，
  足以生損害於公眾或他人者，處三年以下有期徒刑、拘役或五
  百元以下罰金。
刑法第231 條第1 項：
  意圖使男女與他人為性交或猥褻之行為，而引誘、容留或媒介
  以營利者，處五年以下有期徒刑，得併科十萬元以下罰金。以
  詐術犯之者，亦同。